【裁判字號】    98,訴,3
【裁判日期】    980219
【裁判案由】    違反毒品危害防制條例
【裁判全文】
臺灣新竹地方法院刑事判決                 98年度訴字第3號
公  訴  人  臺灣新竹地方法院檢察署檢察官
被      告  甲○○
                      6號
                    （現另案於臺灣新竹監獄執行中）
上列被告因違反毒品危害防制條例案件，經檢察官提起公訴（97
年度毒偵字第2228號），本院依簡式審判程序判決如下：
    主  文
甲○○施用第一級毒品，累犯，處有期徒刑拾月。又施用第二級
毒品，累犯，處有期徒刑陸月。應執行有期徒刑壹年貳月。
    事  實
一、甲○○於民國89年間因施用毒品案件，經本院以90年度訴字
    第16號判決處有期徒刑1 年及6 月，應執行有期徒刑1 年4
    月，嗣經臺灣高等法院以90年度上訴字第1996號判決駁回上
    訴而確定，於93年3 月7 日縮短刑期執行完畢。
二、甲○○前因施用毒品案件，經臺灣臺中地方法院裁定送勒戒
    處所觀察、勒戒後，認有繼續施用毒品之傾向，裁定令入戒
    治處所施以強制戒制1 年，於88年7 月12日停止戒治出所，
    所餘戒治期間付保護管束，迄至89年3 月6 日保護管束期滿
    ，未經撤銷停止戒治，而視為強制戒治期滿，臺灣臺中地方
    法院檢察官於同年3 月24日以89年度戒毒偵字第184 號不起
    訴處分確定。復因施用毒品案件，經本院以89年度毒聲字第
    2827號裁定令入戒治處所施以強制戒治1 年，於91年11月30
    日執行完畢釋放，再於上開強制戒治執行完畢而釋放後5 年
    內，即於96年9 月3 日因施用毒品案件，經本院以97年度訴
    字第250 號判決處有期徒刑1 年及6 月，應執行有期徒刑1
    年4 月確定。
三、詎甲○○仍不知悔改，基於施用第一級毒品海洛因之犯意，
    於97年4 月28日早上某時在新竹縣竹北市○○里○○路○段
    43 6號住處，以將海洛因摻入香煙點燃吸食之方式施用第一
    級毒品海洛因。於施用海洛因1 小時後，復基於施用第二級
    毒品甲基安非他命之犯意，於上開地點以玻璃球吸食器燒烤
    甲基安非他命使產生煙霧之方式，施用第二級毒品甲基安非
    他命1 次（起訴書誤載為安非他命）。嗣於同日16時5 分許
    ，在新竹縣政府警察局竹北分局，經其同意後採集尿液送驗
    ，結果呈甲基安非他命、嗎啡陽性反應，而查悉上情。
四、案經新竹縣政府警察局報請臺灣新竹地方法院檢察署檢察官
    偵查起訴。
    理  由
壹、程序部分：
    本件被告甲○○所犯施用毒品罪，係非死刑、無期徒刑、最
    輕本刑為3 年以上有期徒刑之罪，被告於本院準備程序進行
    中，就被訴事實為有罪之陳述，經本院合議庭認合於刑事訴
    訟法第273 條之1 第1 項之規定，裁定進行簡式審判程序，
    合先敘明。
貳、實體部分：
一、訊據被告甲○○對於前揭犯罪，於本院準備程序、審理中均
    自白認罪，而經被告同意所採集之尿液（代號：北97164）
    ，送詮昕科技股份有限公司檢驗結果，呈海洛因經人體代謝
    後之嗎啡、甲基安非他命陽性反應，此有竹北分局毒品犯罪
    嫌疑人尿液採驗作業管制紀錄、詮昕科技股份有限公司於97
    年5 月15日出具之濫用藥物尿液檢驗報告附卷可稽（見毒偵
    字第2228號偵查卷第6 、7 頁）。是認被告上開自白內容應
    與事實相符，其施用第一級毒品海洛因、第二級毒品甲基安
    非他命等犯行，均堪予認定。
二、按(一)施用第一、二級毒品為犯罪行為，毒品危害防制條例第
    10條定有處罰明文。故施用第一、二級毒品者，依前揭規定
    本應科以刑罰。惟基於刑事政策，對合於一定條件之施用者
    ，則依同條例第20條、第23條之規定，施以觀察、勒戒及強
    制戒治之保安處分。(二)毒品危害防制條例於民國92年7月9日
    修正公布，自93年1月9日施行，其中第20條、第23條將施用
    毒品之刑事處遇程序，區分為「初犯」及「5年內再犯」、
    「5年後再犯」。依其立法理由之說明：「初犯」，經觀察
    、勒戒或強制戒治後，應為不起訴處分或不付審理之裁定；
    經觀察、勒戒或強制戒治執行完畢釋放後，「5年內再犯」
    者，因其再犯率甚高，原實施之觀察、勒戒及強制戒治既已
    無法收其實效，爰依法追訴或裁定交付審理。至於經觀察、
    勒戒或強制戒治執行完畢釋放後，「5年後再犯」者，前所
    實施之觀察、勒戒或強制戒治已足以遮斷其施用毒品之毒癮
    ，為期自新及協助其斷除毒癮，仍適用「初犯」規定，先經
    觀察、勒戒或強制戒治之程序。從而依修正後之規定，僅限
    於「初犯」及「5 年後再犯」二種情形，始應先經觀察、勒
    戒或強制戒治程序。倘被告於5年內已再犯，經依法追訴處
    罰，縱其第3次（或第3次以上）再度施用毒品之時間，在初
    犯經觀察、勒戒或強制戒治執行完畢釋放5 年以後，已不合
    於「5年後再犯」之規定，且因已於「5年內再犯」，顯見其
    再犯率甚高，原實施觀察、勒戒或強制戒治，已無法收其實
    效，即應依該條例第10條處罰（最高法院95年度第7 次刑事
    庭會議決議參照）。準此，茍被告其施用毒品之犯行，前經
    觀察、勒戒或強制戒治執行完畢後，5 年內曾因再施用毒品
    之行為，而經法院判處刑罰之處遇程序確定者，縱其係於觀
    察、勒戒或強制戒治執行完畢5年後再為本案施用毒品，應
    認屬「再犯」之範疇，直接適用刑罰處遇之程序。經查，被
    告(1)前因施用毒品案件，經臺灣臺中地方法院裁定送勒戒處
    所觀察、勒戒後，認有繼續施用毒品之傾向，裁定令入戒治
    處所施以強制戒制1 年，於88年7 月12日停止戒治出所，所
    餘戒治期間付保護管束，迄至89年3 月6 日保護管束期滿，
    未經撤銷停止戒治，而視為強制戒治期滿，臺灣臺中地方法
    院檢察官於同年3 月24日以89年度戒毒偵字第184 號不起訴
    處分確定。(2)於89年間，再因施用毒品案件，經本院以89年
    度毒聲字第2827號裁定令入戒治處所施以強制戒治1 年，於
    91 年11 月30日執行完畢而出所，經本院以90年度訴字第16
    號判決處有期徒刑1 年及6 月，應執行有期徒刑1 年4 月，
    嗣經臺灣高等法院以90年度上訴字第1996號判決駁回上訴而
    確定。(3)另於上開強制戒治執行完畢而釋放後5 年內，即於
    96 年9月3 日，因分別施用第一級毒品海洛因、第二級毒品
    安非他命犯行，經本院於97年4 月25日以97年度訴字第250
    號判處有期徒刑1 年、6 月，應執行有期徒刑1 年4 月確定
    等情，有臺灣高等法院被告前案紀錄表、本院97年度訴字第
    250 號刑事判決在卷可按，被告既於88年7 月12日停止戒治
    出監，所餘戒治期間付保護管束，迄至89年3 月6 日保護管
    束期滿，未經撤銷停止戒治，而視為強制戒治期滿，於5年
    內再犯上開(2)所示之施用毒品犯行，是其強制戒治執行完畢
    5 年後再犯本案施用第一、二級毒品犯行，徵諸前開最高法
    院95年度第7 次刑事庭會議決議意旨，自應依法予以論罪科
    刑。
三、核被告所為係犯毒品危害防制條例第10條第1 項之施用第一
    級毒品罪、第10條第2 項之施用第二級毒品罪。其持有海洛
    因、甲基安非他命之低度行為，應為施用之高度行為所吸收
    ，均不另論罪。被告所犯之施用第一級毒品罪、施用第二級
    毒品罪，犯意各別，行為互殊，且犯罪構成要件不同，應予
    分論併罰。被告2 犯施用毒品案件，經本院於90年5 月10日
    以90年度訴字第16號判決就施用第一級毒品部分判處有期徒
    刑1 年，就施用第二級毒品部分判處有期徒刑6 月，定應執
    行刑為有期徒刑1 年4 月，經臺灣高等法院駁回上訴確定，
    於93年3 月7 日執行完畢等情，有臺灣高等法院被告前案紀
    錄表在卷可按，其前受徒刑之執行完畢後，5 年以內故意再
    犯有期徒刑以上之上開2 罪，均為累犯，應依刑法第47條第
    1 項之規定加重其刑。爰審酌被告犯罪後坦承犯行，前已有
    事實欄所載之施用毒品前科，惟又違反禁令，非法施用足以
    導致精神障礙及生命危險之毒品，顯見自制力甚低，所為對
    個人身心戕害程度非輕，暨被告之生活狀況、品行、智識程
    度、犯罪之動機、目的、手段、所生危害及犯罪後之態度等
    一切情狀，各量處如主文所示之刑，並定其應執行之刑。
據上論斷，應依刑事訴訟法第273條之1第1項、第299條第1項前
段，毒品危害防制條例第10條第1 項、第2 項，刑法第11條前段
、第51條第5 款、第47條第1 項前段，判決如主文。
本案經檢察官洪裕翔到庭執行職務。
中    華    民    國    98    年    2     月    19    日
                        刑事第四庭    法  官    邱玉汝
如不服本判決應於收受判決後10日內向本院提出上訴書狀，並應
敘述具體理由。其未敘述上訴理由者，應於上訴期間屆滿後20日
內向本院補提理由書(均須按他造當事人之人數附繕本)「切勿逕
送上級法院」。
中    華    民    國    98    年    2     月    19    日
                                      書記官    陳怡芳
附錄本案論罪科刑法條全文：
毒品危害防制條例第10條
施用第一級毒品者，處 6 月以上 5 年以下有期徒刑。
施用第二級毒品者，處 3 年以下有期徒刑。


司法院資訊處製作；財團法人民間司法改革基金會備份。
